【裁判字號】    98,訴,155
【裁判日期】    980814
【裁判案由】    強盜等
【裁判全文】
臺灣桃園地方法院刑事判決               98年度訴字第155號
公  訴  人  臺灣桃園地方法院檢察署檢察官
被      告  己○○
            甲○○
            丁○○
共      同
指定辯護人  本院公設辯護人林銘宏
上列被告因強盜等案件，經檢察官提起公訴（97年度偵字第
22271號、第24006號），本院判決如下：
    主  文
己○○結夥三人以上竊盜，累犯，處有期徒刑捌月；又共同意圖
為自己不法之所有，攜帶兇器，以強暴至使不能抗拒，而取他人
之物，累犯，處有期徒刑柒年肆月，扣案行動電話壹具沒收之；
應執行有期徒刑柒年拾月，扣案行動電話壹具沒收之。
甲○○結夥三人以上竊盜，累犯，處有期徒刑捌月；又共同意圖
為自己不法之所有，攜帶兇器，以強暴至使不能抗拒，而取他人
之物，累犯，處有期徒刑柒年肆月，扣案行動電話壹具沒收之；
又共同以非法方法，剝奪人之行動自由，累犯，處有期徒刑肆月
；又竊盜，累犯，處有期徒刑伍月；應執行有期徒刑捌年柒月，
扣案行動電話壹具沒收之。
丁○○結夥三人以上竊盜，累犯，處有期徒刑捌月；又共同意圖
為自己不法之所有，攜帶兇器，以強暴至使不能抗拒，而取他人
之物，累犯，處有期徒刑柒年肆月，扣案行動電話壹具沒收之；
又共同以非法方法，剝奪人之行動自由，累犯，處有期徒刑肆月
；又收受贓物，累犯，處有期徒刑月；應執行有期徒刑捌年貳
月，扣案行動電話壹具沒收之。
    事  實
一、己○○曾因竊盜案件，前經臺灣高等法院判處有期徒刑8月
    確定，甫於民國96年1月8日縮刑期滿執行完畢；甲○○曾因
    懲治盜匪條例等案件，迭經本院、臺灣高等法院判處各該罪
    刑，且經臺灣高等法院以97年度聲字第1690號裁定就主刑部
    分併定應執行有期徒刑7年6月，業均確定在案，迄於95年3
    月16日縮短刑期假釋出監，甫於96年12月4日縮刑期滿未經
    撤銷假釋視同執行完畢；丁○○曾因竊盜案件，前經本院判
    處有期徒刑1年10月確定，甫於95年5月2日縮刑期滿執行完
    畢；詎憾渠等不思悔改，分別相偕、單獨屢為下列行為：
  (一)己○○、甲○○、丁○○共同基於意圖為自己不法所有之犯
    意聯絡，先於97年8月27日凌晨5時許，在桃園縣平鎮市○○
    路355巷11弄巷口前，初由己○○駕駛所有車牌號碼W7-5418
    號自用小客車（下稱廖車）搭載甲○○、丁○○行經上址，
    見戊○○所有車牌號碼CJ-1363號自用小客車（下稱A車）停
    放該處，議由己○○、丁○○燕坐廖車車內在場把風接應（
    檢察官起訴書誤植為僅由己○○把風接應），繼由甲○○下
    車徒手藉以遺留A車車內鑰匙發動車輛引擎方法（檢察官起
    訴書誤植為委由丁○○、甲○○下車行竊），結夥竊取A車
    得手駛離。
  (二)己○○、甲○○、丁○○共同基於意圖為自己不法所有之犯
    意聯絡，又於97年8月29日上午9時5分許，始由己○○駕駛
    廖車候在桃園縣龍潭鄉○○○○道附近某處等待接應，推由
    甲○○駕駛A車搭載丁○○，攜帶甲○○所有客觀上足供兇
    器使用之西瓜刀、丁○○所有未扣案無以勘究是否足供兇器
    使用之狀似槍枝外型器物，前往桃園縣復興鄉奎輝村5鄰上
    奎輝18號奎輝商店，見店主丙○○○人孤勢單獨留該處，偕
    由甲○○、丁○○均著口罩、帽子分執各該西瓜刀及狀似槍
    枝外型器物而俱進入該店店內，旋以塑膠繩索拴綁丙○○○
    ，假此持械綑縛之強暴方式至使丙○○○不能抗拒（檢察官
    起訴書誤植為係以脅迫方式），再行下手強取丙○○○所有
    防盜監視錄影系統主機1臺、電腦機具1組、香菸2箱、戒指4
    枚、項鍊2條、玉佩1枚、手錶1只、現金大陸人民幣200元、
    現金美元500元、現金新臺幣（下同）1萬元、內含現金約達
    9萬5,000元之皮包4只及錢桶3具，共同強盜諸項財物得手逃
    離。
  (三)甲○○、丁○○共同基於妨害自由之犯意聯絡，更於97年8
    月29日上午10時許，猶在上址奎輝商店店內，復由甲○○、
    丁○○仍執各該西瓜刀及狀似槍枝外型器物，假此結伴持械
    之強暴方法喚得丙○○○依言進入A車車內，使丙○○○心
    有畏懼恐生危害遂致未能貿然掙脫，嗣於同日上午10時30分
    許，適值甲○○、丁○○駕駛A車行經新竹縣關西鎮○○○
    路某處，方讓丙○○○下車逕自離去，則計剝奪丙○○○之
    行動自由約達30分鐘。之後便由己○○持用為其所有門號
    0000000000號行動電話聯絡會合，隨即朋分部分贓物並將部
    分贓物交付知贓之乙○○（現經本院通緝中俟到案另行審結
    ）收受保管，終為警員據報查獲扣得上開行動電話1具。
  (四)甲○○獨自意圖為自己不法之所有，而於97年9月22日上午6
    時30分許，在桃園縣觀音鄉金湖村5鄰52號旁（檢察官起訴
    書誤植為該村5裡52號旁），見吳明達所有車牌號碼CQ-1803
    號自用小客車（下稱B車）停放該處，乃以不詳方法，竊取B
    車得手駛離。
  (五)丁○○獨自基於收受贓物之故意，明知甲○○占用之B車實
    係竊盜犯罪所得之物，卻於97年9月24日下午5時，在桃園縣
    觀音鄉○○街90號乙○○住處前，洽詢甲○○借得B車供己
    使用，容後用畢偕與甲○○加以棄置。
二、案經桃園縣政府警察局大溪分局報告臺灣桃園地方法院檢察
    署檢察官偵查起訴。
    理  由
壹、證據能力
一、首論內政部警政署刑事警察局鑑驗書，份屬被告以外之人於
    審判外之書面陳述，但乃司法警察機關送請受檢察機關概括
    囑託之機關鑑定所為書面報告，性質上等同檢察官囑託機關
    為鑑定者，合於刑事訴訟法第208條、第206條第1項規定，
    當符同法第159條第1項所示法定例外得為證據之境狀，此有
    最高法院96年度台上字第2860號刑事判決意旨可稽，得為證
    據。
二、次論證人戊○○、丙○○○於偵查中向檢察官所為之各該陳
    述，雖屬被告以外之人於審判外之言詞陳述，盡付具結在案
    ，閱以當事人、辯護人於本院審理中未予聲請傳訊，甚為被
    告己○○、甲○○、丁○○於本院準備程序中陳明放棄行使
    詰問權，自無不當剝奪被告詰問權之行使，此有最高法院96
    年度台上字第4064號刑事判決意旨可稽，欠乏顯不可信之情
    況，依刑事訴訟法第159條之1第2項規定，無礙採以為證。
三、再論被告丁○○於司法警察調查中所為之陳述，析對其餘共
    同被告而言，自屬被告以外之人於審判外之言詞陳述，究之
    當事人、辯護人於本院審理中不事爭執，況乎當事人、辯護
    人於本院審理中對被告丁○○於警詢中之證詞業行交互詰問
    補正所含詰問權欠缺之瑕疵，以完足成為合法調查之證據，
    即無不當剝奪被告詰問權之行使，此有最高法院95年度台上
    字第6675號刑事判決意旨可稽，顧念被告己○○、甲○○於
    本院準備程序中同意作為證據，本院復視該份陳述作成時之
    情況尚無不當之處，適為本案證據，依刑事訴訟法第159條
    之5第2項規定，具備證據能力。
四、進論證人戊○○、丙○○○、吳明達於司法警察調查中所為
    之各該陳述，兼以搜索扣押筆錄及扣押物品目錄表上載被告
    自行填寫以外之內容，同屬被告以外之人於審判外之言詞或
    書面陳述，觀之當事人、辯護人於本院審理中未加爭執，更
    得被告己○○、甲○○、丁○○於本院準備程序中同意引為
    證據，本院盱察前諸陳述作成時之情況要無不當之處，適為
    本案證據，依刑事訴訟法第159條之5第2項規定，順循允納
    為證。
五、旁論蒐證照片、監視錄影畫面翻拍照片、行動電話通聯調閱
    查詢紀錄、扣案行動電話1具，著係非供述性證據，衡無違
    背法定程序取得之情形，依刑事訴訟法第158條之4反面規定
    ，俾存證據能力。
貳、事實認定
一、就如本判決事實欄所植第(一)段犯罪事實，向據被告己○○、
    甲○○、丁○○坦承不諱，列有各該證據為憑：
  (一)被告己○○於本院準備程序中供陳「（問：對於起訴書所載
    的犯罪事實有何意見？）…在97年8月27日凌晨5時多我開我
    的車號W7-5418自用小客車，載著甲○○與丁○○到桃園縣
    平鎮市○○路355巷11弄口前處，…竊取車號CJ-1363自用小
    客車，我知道他們是要去偷車，甲○○叫我載他與丁○○，
    沿路尋找可以偷竊的車輛。…我停在那邊是為了幫他們注意
    有沒有人車經過，也就是幫他們把風接應。」「（問：對於
    檢察官起訴之犯罪事實有何意見？）我承認起訴書犯罪事實
    欄所載的加重竊盜犯行。」等語。
  (二)被告己○○於本院審理中供陳「（問：97年8月27日凌晨5點
    你駕駛車號W7-5418號自用小客車搭載丁○○、甲○○到平
    鎮市○○路355巷11弄口前，由你在車內把風，而丁○○、
    甲○○下車，竊取戊○○的車號CJ-1363號自用小客車是否
    如此？）有。當時我在車上，…是甲○○下車，竊車地點就
    在我停車的附近，我在車上看得到被偷的車，但是我沒有看
    到甲○○怎麼偷的。」等語。
  (三)被告甲○○於本院準備程序中供陳「（問：對於檢察官起訴
    之犯罪事實有何意見？）…起訴書犯罪事實欄加重竊盜的部
    分，我和丁○○確實有去偷車號CJ-1363號自用小客車。當
    時己○○是在現場的他的車子裡面把風，…那臺車上剛好有
    插鑰匙，…就發動引擎，將車子開走。」等語。
  (四)被告甲○○於本院審理中供陳「（問：97年8月27日上午5時
    ，己○○駕駛車號W7-5418號自用小客車，搭載你及丁○○
    到桃園縣平鎮○○路355巷11弄口前，由你下車去竊取車號
    CJ-1363號自用小客車，是否如此？）有。」「（問：你如
    何偷車？）我是打破車窗之後，持車內的鑰匙發動車子，再
    將車開走。」等語。
  (五)被告丁○○於本院準備程序中供陳「（問：對於檢察官起訴
    之犯罪事實有何意見？）起訴加重竊盜部分，我承認犯罪，
    是3個人去，情節確實如起訴書所載。」
  (六)被告丁○○於本院審理中供陳「（問：97年8月27日上午5時
    整，己○○有駕駛他的車號W7-5418號自用小客車，載你、
    甲○○到龍南路11弄口去偷車，是否如此？）有。是甲○○
    下車去偷車的，當時我在己○○在車上，我們2人在車上，
    有看到甲○○下車去偷車，但是甲○○怎麼偷到車的，我不
    知道，是我們看得到車，但是甲○○怎麼偷的我不知道。」
    等語。
  (七)承之，諸情歷得證人戊○○於警詢及檢察官偵訊中證稱綦詳
    ，參以各該筆錄足考，尚有內政部警政署刑事警察局鑑驗書
    附卷可佐，悉昭被告己○○、甲○○、丁○○本段之自白洵
    與事實相符，資證被告渠等確於上述時、地結夥三人以上竊
    盜無訛，被告渠等該項犯行堪以認定，應予依法論科。
二、就如本判決事實欄所植第(二)段犯罪事實，向據被告甲○○、
    丁○○坦承不諱，次觀被告己○○固坦承其與被告甲○○、
    丁○○謀議加重強盜計畫分配實行之舉，惟仍矢口否認有何
    得瞭強盜該店財物之主觀認知，辯稱：係於事後方知強盜客
    體變更云云。經查：
  (一)被告己○○於本院準備程序中供陳「（問：對於起訴書所載
    的犯罪事實有何意見？）…就是97年8月29日當天是白天，
    我們3人決定要共同去強盜關西那家商店，由我把風接應，
    是我載著甲○○、丁○○去崎頂先開偷來的車號CJ-1363自
    用小客車，我則開我自己的車號W7-5418自用小客車，…後
    來我就從崎頂開到龍潭交流道附近等待接應他們，因為他們
    說我只要等他們就好了，由他們2個進入就可以了。西瓜刀
    及手槍是他們帶過去的，但我不知道是誰的，因為他們是放
    在2個黑色的包包裡面，…我知道他們有帶工具去強盜，…
    後來就如同起訴書所載，0000000000的行動電話是我所有的
    ，也是我在用的，我就以這支電話打給丁○○的0000000000
    ，因為我找不到他們，所以打電話問他們人在哪裡，他就告
    訴我他們人在車上，老地方見。至於丙○○○為何會被帶上
    車，我就不知道了。…後來強盜奎輝商店，也是我們事前看
    過的點。」「（問：對於檢察官起訴之犯罪事實有何意見？
    ）…至於加重強盜的部分，…我、丁○○、甲○○有先去觀
    察地形，想要去看永隆茶行的靈芝，也有去觀察奎輝商店。
    」等語。
  (二)被告己○○於本院審理中供陳「（問：在97年8月29日上午9
    時5分，甲○○及丁○○駕駛偷來的車號CJ-1363號自用小客
    車，你則是駕駛你的車號W7-5418號自用小客車，你們是3人
    準備到奎輝商店行搶，是否如此？）…我就打電話給甲○○
    ，沒通，我就打給丁○○，他就說人在車上，他們叫我去之
    前講好搶完要集合的地方等他們。」「（問：後來搶得的東
    西如何使用？）我只有拿到錢，拿到4萬多元，其他的電腦
    主機、首飾等等我都沒有拿到。」等語。
  (三)被告甲○○於本院準備程序中供陳「（問：對於檢察官起訴
    之犯罪事實有何意見？）…我確實是有加重強盜的行為。我
    是拿了刀子，當時丁○○是拿玩具槍，…我們3人當初是講
    好說，如果店內有人則用強盜的方式取得財物。玩具槍是丁○○準備的，我拿的西瓜刀是我自己準備的，是我所有的。
    那把西瓜刀…刀身大約15公分，握柄大約6至7公分，是金屬
    製成、質地堅硬的器物，且刀刃尖銳。我們3人有講好，要
    用西瓜刀去強盜奎輝商店。」「（問：對於檢察官起訴之犯
    罪事實有何意見？）…我、己○○、丁○○在動手之前，有
    先到永隆茶行及奎輝商店觀察，應該是97年8月27日偷車的
    那天去觀察的，本來是講說先用偷的，如果沒有辦法偷成，
    就改去強盜奎輝商店。」等語。
  (四)被告甲○○於本院審理中供陳「（問：這些東西是否你們要
    丙○○○拿出，還是自己找出？）當初是要丙○○○拿出來
    。但是後來是我們自己去找出來、搜刮出來的。」等語。
  (五)被告丁○○於本院準備程序中供陳「（問：對於檢察官起訴
    之犯罪事實有何意見？）…我拿的是槍，甲○○拿的是西瓜
    刀，西瓜刀是1把長長的，由金屬製成，長度大約是與肩同
    寬，可以傷人，我拿的槍是道具槍，刀子我不知道在哪裡，
    槍我是丟掉了，現在我也找不到。」等語。
  (六)被告丁○○於本院審理中供陳「（問：你當天是攜帶道具槍
    ，甲○○是帶西瓜刀，這是你們事先準備的？）…道具槍是
    我自己準備的。」「（問：強盜當天，即97年8月29日你與
    甲○○是駕駛車號CJ-1363號自用小客車進入奎輝商店，有
    戴鴨舌帽及口罩，進入商店後以塑膠繩綑綁丙○○○，是否
    如此？）我們戴鴨舌帽及口罩進入，有控制丙○○○的行動
    ，…。」「（問：中間己○○有打電話給你？）有，他打電
    話問我們在哪裡，我跟他說我們人在車上，叫他去之前約定
    好的龍潭那邊集合。己○○打來的時候，丙○○○跟我們一
    起在車上，己○○剛好打來，當時車子已經快到永隆茶行，
    所以我就叫己○○到龍潭交流道那邊，原本約定的地方集合
    。」等語。
  (七)揚引上開證詞，燭照主要內容契合一致，著思被告甲○○素
    與被告己○○未有夙怨，欠乏攀誣被告己○○之動機，衡情
    應無甘起仇隙滋生構陷被告己○○之虞，較之被告己○○空
    言泛辯誠可信實，忖慮被告己○○於本院準備程序中屢表該
    店同為強盜犯罪計畫所設客體範圍之一，進者被告己○○於
    本院準備程序中又言強盜犯罪計畫所設客體範圍俱為單一店
    主所有，豈容諉託毫無預知率爾恣任為之，倘非脫免己罪當
    無斯理，是以被告己○○飾詞遮掩係圖自免於責甚明，具有
    加重強盜之認識故意與為己不法所有之意圖遂彰，是其所辯
    無非事後卸責之詞難以採信。
  (八)承之，諸情歷得證人丙○○○於警詢及檢察官偵訊中證稱綦
    詳，參以各該筆錄足考，尚有蒐證照片、監視錄影畫面翻拍
    照片、行動電話通聯調閱查詢紀錄附卷及行動電話1具扣案
    可佐，悉昭被告甲○○、丁○○本段之自白洵與事實相符，
    益徵被告己○○辯解不值採信，資證被告渠等確於上述時、
    地加重強盜無訛，被告渠等該項犯行堪以認定，應予依法論
    科。
三、就如本判決事實欄所植第(三)段犯罪事實，向據被告甲○○、
    丁○○坦承不諱，列有各該證據為憑：
  (一)被告甲○○於本院準備程序中供陳「（問：對於檢察官起訴
    之犯罪事實有何意見？）…在奎輝商店時，丁○○說路比較
    遠，他怕我們一離開奎輝商店，丙○○○就會去報警，所以
    想說就帶著丙○○○，到遠一點的地方再放掉她。故就強押
    丙○○○上車的部分，我與丁○○有共同妨害自由，這點我
    承認。…人在車上這句話，是丁○○和我強押丙○○○上車
    後，在行車途中才跟己○○說的。」「（問：對於檢察官起
    訴之犯罪事實有何意見？）…強盜完奎輝商店之後，我因和
    丁○○是怕丙○○○報警，所以和丁○○共同另行起意，妨
    害丙○○○自由，這部分我承認。但是這部分和己○○無關
    。」「（問：請陳述關於本件之答辯要旨？）…坦承另外起
    意妨害自由的部分。」等語。
  (二)被告甲○○於本院審理中供陳「（問：你們後來將丙○○○
    押到關西的中豐新路上，將她丟在路邊？）是。」等語
  (三)被告丁○○於本院準備程序中供陳「（問：對於檢察官起訴
    之犯罪事實有何意見？）…妨害自由部分，是我和甲○○強
    盜丙○○○完了之後，因為怕丙○○○報警，所以和甲○○
    另行起意，把丙○○○帶上車，情節如同起訴書所載。」「
    （問：請陳述關於本件之答辯要旨？）…坦承另外起意妨害
    自由部分。」等語。
  (四)被告丁○○於本院審理中供陳「（問：你們總共搜刮了玉佩
    、…等物，後來為何又強押丙○○○進入車號CJ-1363號自
    用小客車？）因為怕她報警，甲○○動手強押她進車號CJ-
    1363號自用小客車的。」「（問：是到約97年8月29日上午
    10時30分根據丙○○○說，你們把她押到關西鎮○○○○路
    上將她丟棄在那邊，是否如此？）是，我們是叫丙○○○配
    合我們上車，我們把丙○○○丟在她先生開的永隆茶行附近
    ，叫丙○○○下車。」等語。
  (五)承之，諸情歷得證人丙○○○於警詢及檢察官偵訊中證稱綦
    詳，參以各該筆錄足考，悉昭被告甲○○、丁○○本段之自
    白洵與事實相符，資證被告渠等確於上述時、地另行起意剝
    奪他人行動自由無訛，被告渠等該項犯行堪以認定，應予依
    法論科。
四、就如本判決事實欄所植第(四)段犯罪事實，列有各該證據資證
    無訛：
  (一)被告丁○○於警詢中稱述「（問：車輛是何人於何時、地竊
    取？）是甲○○竊取的。」「（問：你有無使用甲○○竊取
    的車輛？你為何知道該車是甲○○竊取的？）…是甲○○竊
    取車輛後會搭載我，並告訴我車子是偷來的。」「（問：你
    帶同警方取贓之藍色福特自小客車是何人於何時棄置的？）
    是甲○○駕駛該贓車，我並駕駛朋友的車一同到新竹縣湖口
    鄉棄置後我再載甲○○離開的。」
  (二)究諸被告甲○○於本院審理中所陳「（問：阿國是何時將車
    交給你，在哪裡交給你的？）是在吉祥街，因為我們是一起
    去吉祥街找丁○○。本來去吉祥街是要找乙○○，但丁○○
    與乙○○住在一起，丁○○又急著找女友，所以跟我們借車
    去載女友。」「（問：你是在何時與阿國會合？）那天的早
    上，幾點我忘了。我與阿國，是阿國去我家載我。」「（問
    ：丁○○及你自己都說，是你開這台車，又為何是阿國去載
    你？）阿國到我家之後，由我開車去吉祥街。」「（問：阿
    國的真實姓名為何？）我不清楚。」「（問：是你或是阿國
    借車給丁○○？）是我向阿國借車給丁○○。」「（問：既
    然阿國當天和你一起去找丁○○，可見阿國應該認識丁○○
    ，那麼丁○○為何不直接向阿國借？）阿國不認識丁○○。
    是我沒有車去乙○○那邊，所以我叫阿國來載我。」「（問
    ：可是你說阿國到你家之後，是由你開車，阿國有必要跟你
    去找乙○○？）因為我家裡沒有人，而阿國沒有車離開。」
    云云，徒呈該名友人存在與否支吾矛盾之處，衍產該名友人
    出借車輛如何大費周章返家疑竇，焉有推詞不能肯定該名友
    人姓名但具借車交情之可能，言談行止便與社會常情歧異，
    是其所辯無非事後卸責之詞難以採信。
  (三)承之，諸情歷得證人吳明達於警詢中證稱綦詳，參以各該筆
    錄足考，益徵被告甲○○辯解不值採信，資證被告甲○○確
    於上述時、地竊盜無訛，被告甲○○該項犯行堪以認定，應
    予依法論科。
五、就如本判決事實欄所植第(五)段犯罪事實，向據被告丁○○坦
    承不諱，列有各該證據為憑：
  (一)被告丁○○於本院準備程序中供陳「（問：對於檢察官起訴
    之犯罪事實有何意見？）…收受贓物的部分，甲○○偷的車
    號CQ-1803號自用小客車，我也承認，就如同起訴書犯罪事
    實欄所載。」「（問：對於檢察官起訴之犯罪事實有何意見
    ？）…吳明達的車，我其實不知道車是誰的，就是車號CQ-
    1803號自用小客車我不知道是誰的，確實是甲○○借給我的
    。因為我當時要去載我女朋友。所以我確實是在起訴書犯罪
    事實部分，也就是97年2月24日在吉祥街跟甲○○借這台車
    。因為我知道那臺車是贓車，因為甲○○有告訴我那臺車是
    贓車。甲○○有先問過我那臺車是贓車，問我要不要借，我
    因為要去載我女朋友，所以我還是向甲○○借。…甲○○有
    告訴我那是贓車，我承認起訴書所載的贓物犯行，情節如同
    起訴書所載。」等語。
  (二)被告丁○○於本院審理中供陳「（問：97年9月24日下午5時
    整在觀音鄉觀音工業區○○街，你有跟甲○○借用車號CQ-
    1803號自用小客車使用？）有。」「（問：你之前向本院供
    稱，你知道這大概是來路不明的贓物，是否如此？）是。」
    等語。
  (三)承之，諸情歷得證人吳明達於警詢中證稱綦詳，參以該份筆
    錄足考，悉昭被告丁○○本段之自白洵與事實相符，資證被
    告丁○○確於上述時、地收受贓物無訛，被告丁○○該項犯
    行堪以認定，應予依法論科。
、法理闡示
一、有關如本判決事實欄所植第(一)段犯罪事實部分：
    按結夥三人以上之犯罪，應以在場共同實施或在場參與分擔
    實施犯罪之人為限，此有最高法院76年台上字第7210號判例
    意旨可稽，考以被告己○○、甲○○、丁○○前往案發現場
    竊盜，為以自己犯罪之意思，在場共同實施犯罪，咸應計入
    結夥人數，此有最高法院72年度台上字第3201號刑事判決意
    旨可稽，則被告渠等明知均為在場共同實施犯罪者而合於論
    以結夥三人以上之加重條件灼然。
二、有關如本判決事實欄所植第(二)段犯罪事實部分：
  (一)按刑法第321條第1項第3款所定兇器種類要無限制，舉凡客
    觀上得對人之生命、身體、安全構成威脅便存危險性者盡屬
    之，此有最高法院79年台上字第5253號判例意旨可稽，研以
    西瓜刀縱未扣案外觀，惟衡刀身長度約略15公分，乃為金屬
    製成前端尖利之物，俱得被告甲○○、丁○○於本院準備程
    序中迭敘乏晦，又為被告己○○所不否認，誠則客觀上可危
    害人之生命、身體、安全，亟務劃歸兇器範疇無疑；再盱狀
    似槍枝外型器物未告扣案，無從就該器物之形狀、材質加以
    勘究是否構成人身威脅或具有危險性，礙難僅憑該器物狀似
    槍枝外型而有威嚇作用遽率斷為兇器，併予析明。
  (二)按所謂強暴、脅迫之手段，徒須抑壓被害人之抗拒得使喪失
    意思自由為足，無關被害人實際有無抗拒行為，此有最高法
    院21年上字第1115號、30年上字第3023號判例意旨可稽，探
    諸被告己○○、甲○○、丁○○舉止，委係透過被告甲○○
    、丁○○相偕分執西瓜刀及狀似槍枝外型器物之姿態朝向證
    人丙○○○，確為施加強暴之行為，忖度證人丙○○○獨處
    該店店內闕付加以抵抗之情境，突見不明人士結伴持械旋受
    壓制意志，雙方實力明顯存有差距，進且證人丙○○○手無
    反擊械具，念就現實情狀原難及時走避或起與抵抗之案發當
    時客觀情形以言，處此情境認達喪失意思自由至使不能抗拒
    之程度，是取證人丙○○○監管中之財物應以強盜罪相繩。
三、有關如本判決事實欄所植第(三)段犯罪事實部分：
    按犯強盜罪非以剝奪他人行動自由為當然手段，倘係別生妨
    害自由犯意且生妨害自由結果，自負妨害自由罪責，此有最
    高法院91年度台上字第1441號刑事判決意旨可稽，剖以被告
    甲○○、丁○○除對證人丙○○○強取財物使渠已屆不能抗
    拒之程度外，更於強盜犯行既遂後別行起意以強暴方法剝奪
    證人丙○○○行動自由計達30分鐘，顯然另起妨害自由犯意
    進而造成妨害自由結果，尚非強盜行為之強暴本質業息不存
    所能涵蓋，故該妨害自由行為當予論究。
肆、論罪科刑
一、就如本判決事實欄所植第(一)段犯罪事實部分，核被告己○○
    、甲○○、丁○○所為，均犯刑法第321條第1項第4款結夥
    三人以上竊盜罪；就如本判決事實欄所植第(二)段犯罪事實部
    分，核被告己○○、甲○○、丁○○所為，均犯刑法第330
    條第1項而有同法第321條第1項第3款情形之加重強盜罪；就
    如本判決事實欄所植第(三)段犯罪事實部分，核被告甲○○、
    丁○○所為，均犯刑法第302條第1項剝奪他人行動自由罪；
    就如本判決事實欄所植第(四)段犯罪事實部分，核被告甲○○
    所為，係犯刑法第320條第1項竊盜罪；就如本判決事實欄所
    植第(五)段犯罪事實部分，核被告丁○○所為，係犯刑法第
    349第1項收受贓物罪。
二、遍閱檢察官起訴書犯罪事實內容，既述被告甲○○、丁○○
    以強暴使證人丙○○○行動自由確受剝奪之事實，殊未認列
    被告渠等涉犯刑法第302條第1項剝奪他人行動自由罪有欠周
    全，然該部分衡為起訴效力所及，況經本院當庭諭知相關罪
    責以維被告渠等防禦權利，本院自應併予審理。
三、就如本判決事實欄所植第(一)段、第(二)段犯罪事實部分，被告
    己○○、甲○○、丁○○間容有犯意聯絡及行為分擔，務論
    共同正犯；就如本判決事實欄所植第(三)段犯罪事實部分，被
    告甲○○、丁○○間容有犯意聯絡及行為分擔，務論共同正
    犯。細研被告己○○、甲○○、丁○○所犯諸次犯行，犯意
    各別、行為互殊，應予分論併罰。進究被告己○○、甲○○
    、丁○○身負如本判決事實欄所載前科，得有臺灣高等法院
    被告前案紀錄表洋灑為徵，被告渠等迭受徒刑之執行完畢後
    ，皆於5年以內故意再犯本案各該有期徒刑以上之罪，為累
    犯，依刑法第47條第1項規定，均予加重其刑。爰審酌被告
    己○○、甲○○、丁○○正值青壯，原當腳踏實地從事正當
    職業開創個人前程，不意謀取不義之財，影響社會治安非輕
    ，惟知犯後坦承多數犯行深感悔悟，慮以本案案情在客觀上
    尚難引起一般同情而非顯可憫恕，併斟被告渠等犯罪之目的
    、手段、智識程度及生活狀況等一切情狀，分別量處如主文
    所示之刑，更就所宣告之刑併定應執行之刑。
四、末考扣案行動電話1具，係供本案加重強盜犯罪所用之物，
    甚得被告己○○自敘為其所有，依刑法第38條第1項第2款規
    定，參照共犯連帶沒收原則，遂行宣告沒收之；至論未扣案
    西瓜刀1把、狀似槍枝外型器物1支，雖乃分屬被告甲○○、
    丁○○所有充供本案加重強盜犯罪犯罪所用之物，但歷被告
    渠等表示盡皆丟棄無法尋得，現無積極證據證明仍未滅失，
    避免日後執行困難，茲不為沒收之諭知。
據上論斷，應依刑事訴訟法第299條第1項前段，刑法第28條、第
302條第1項、第320條第1項、第321條第1項第4款、第330條第1
項、第349第1項、第47條第1項、第38條第1項第2款、第51條第5
款，刑法施行法第1條之1第1項、第2項前段，判決如主文。
本案經檢察官林安紜到庭執行職務。
中    華    民    國    98    年    8     月    14    日
                  刑事第一庭  審判長法  官  曾淑華
                                    法  官  鄭吉雄
                                    法  官  俞力華
以上正本證明與原本無異。
如不服本判決應於收受判決後10日內向本院提出上訴書狀，並應
敘述具體理由。其未敘述上訴理由者，應於上訴期間屆滿後20日
內向本院補提理由書 (均須按他造當事人之人數附繕本)「 切勿
逕送上級法院」。
                                    書記官  資念婷
中    華    民    國    98    年    8     月    21    日
附錄本案論罪科刑法條
中華民國刑法第321條
（加重竊盜罪）
犯竊盜罪而有左列情形之一者，處6月以上、5年以下有期徒刑：
1 於夜間侵入住宅或有人居住之建築物、船艦或隱匿其內而犯之
  者。
2 毀越門扇、牆垣或其他安全設備而犯之者。
3 攜帶兇器而犯之者。
4 結夥3人以上而犯之者。
5 乘火災、水災或其他災害之際而犯之者。
6 在車站或埠頭而犯之者。
前項之未遂犯罰之。
中華民國刑法第330條
（加重強盜罪）
犯強盜罪而有第321條第1項各款情形之一者，處7年以上有期徒
刑。
前項之未遂犯罰之。
中華民國刑法第302條
（剝奪他人行動自由罪）
私行拘禁或以其他非法方法，剝奪人之行動自由者，處5年以下
有期徒刑、拘役或300元以下罰金。
因而致人於死者，處無期徒刑或7年以上有期徒刑，致重傷者，
處3年以上10年以下有期徒刑。
第1項之未遂犯罰之。
中華民國刑法第320條
（普通竊盜罪、竊佔罪）
意圖為自己或第三人不法之所有，而竊取他人之動產者，為竊盜
罪，處5年以下有期徒刑、拘役或500元以下罰金。
意圖為自己或第三人不法之利益，而竊佔他人之不動產者，依前
項之規定處斷。
前2項之未遂犯罰之。
中華民國刑法第349條
（普通贓物罪）
收受贓物者，處3年以下有期徒刑、拘役或500元以下罰金。
搬運、寄藏、故買贓物或為牙保者，處5年以下有期徒刑、拘役
或科或併科1,000元以下罰金。
因贓物變得之財物，以贓物論。


司法院資訊處製作；財團法人民間司法改革基金會備份。
